臺灣高雄地方法院民事裁定
108年度消債更字第132號
聲  請  人  陳妙琴  
0000000000000000

代  理  人  李承書律師
上列當事人因消費者債務清理事件聲請更生，本院裁定如下：
    主  文
聲請人陳妙琴自民國一百零八年六月十一日下午四時起開始更生
程序。
命司法事務官進行本件更生程序。
    理  由
一、本件聲請意旨略以：伊無力清償債務，曾依中華民國銀行公
    會會員辦理消費金融案件無擔保債務協商機制請求共同協商
    債務方案成立，約定自民國95年6月起，分120期，年利率8.
    88％，每月清償新臺幣（下同）17,331元。然勉為償還數期
    後仍不得已毀諾，因聲請人有不能清償債務或有不能清償之
    虞，復未經法院裁定開始清算程序或宣告破產，爰依法聲請
    准予裁定更生等語。
二、按債務人不能清償債務或有不能清償之虞者，得依本條例所
    定更生或清算程序，清理其債務。債務人無擔保或無優先權
    之債務總額未逾1,200萬元者，於法院裁定開始清算程序或
    宣告破產前，得向法院聲請更生。法院開始更生程序之裁定
    ，應載明其年、月、日、時，並即時發生效力。法院裁定開
    始更生或清算程序後，得命司法事務官進行更生或清算程序
    ，必要時得選任律師、會計師或其他適當之自然人或法人一
    人為監督人或管理人。消費者債務清理條例第3條、第42條
    第1項、第45條第1項及第16條第1項分別定有明文。
三、經查：
  ㈠聲請人所主張上開事實，業據其提出債權人清冊（卷第3至4
    頁）、財產及收入狀況說明書（卷第6至7頁）、財團法人金
    融聯合徵信中心前置協商專用債權人清冊（卷第9至10頁）
    、信用報告（卷第12至14頁）、勞工保險被保險人投保資料
    表（卷第15至16頁）、財政部高雄國稅局105年及106年度綜
    合所得稅各類所得資料清單及總歸戶財產查詢清單（卷第17
    至18頁）、戶籍謄本（卷第53頁）、存摺（卷第60至80頁）
    、商業保險投保資料查詢結果表（卷第94頁）等在卷可參。
  ㈡經核，聲請人於95年間協商成立，繳納至107年間即未行繳款
    ，最大債權銀行中國信託銀行於107年12月28日報送毀諾（
    見卷第44頁中國信託銀行陳報狀暨協議書等），而聲請人稱
    毀諾時因配偶遭扣薪致其無法還款等語（見卷第2頁），則
    以其107年度平均每月所得19,681元（詳如後述），扣除當
    年個人必要生活費用即衛福部社會司所公告107年高雄市最
    低生活費標準12,941元後，僅餘6,740元，顯已無法負擔每
    月17,331元之還款金額，難以期待聲請人依約履行，應屬不
    可歸責於聲請人之事由致不能履約，並無違常。是聲請人主
    張其於與債權銀行達成前開協商結論後，已因不可歸責於己
    之事由致履行顯有重大困難，尚屬可信。
  ㈢次查，聲請人於106年及107年度申報所得分別為17,902元、1
    0,305元（其中聖恩開發股份有限公司所得分別為16,500元
    、10,300元），名下無財產，勞工保險於94年5月22日退保
    ，另有台灣人壽保單扣除借款及利息後之現金價值36,689元
    。又聲請人現年72歲，每月領取勞保老年年金7,214元及國
    民年金99元，其配偶高○○每月給付扶養費10,530元，再據聖
    恩開發股份有限公司函覆之所得明細表所載，其於107年度
    共領取獎金22,050元，聲請人陳稱成年子女未給付扶養費等
    情，此有上開綜合所得稅各類所得資料清單、財產歸屬清單
    、勞工保險被保險人投保資料表、診斷證明書、台灣人壽保
    險股份有限公司函、聖恩開發股份有限公司函、勞動部勞工
    保險局函及本院依職權調閱107年度稅務電子閘門財產所得
    調件明細表（卷第15至至18頁、第43頁、第51頁、第57至59
    頁、第99頁、第105至106頁）在卷可參。則在查無聲請人有
    其他收入來源之情形下，本院即以其每月領取勞保年金共7,
    313元、配偶給付扶養費10,530元及領取聖恩開發股份有限
    公司獎金平均每月1,838元（計算式：22,050÷12＝1,838，本
    件均係採四捨五入計算），合計19,681元（計算式：7,313＋
    10,530＋1,838＝19,681）作為核算其現在償債能力之基礎。
  ㈣關於聲請人個人日常必要支出部分，按債務人必要生活費用
    ，以最近一年衛生福利部或直轄市政府所公告當地區每人每
    月最低生活費一點二倍定之，本條例第64條之2第1項定有明
    文。本院參酌衛福部社會司所公告108年度高雄市最低生活
    費標準為13,099元，則聲請人每月生活所必需除有特殊情形
    並有證據證明者外，自宜以此數額之1.2倍即15,719元為度
    ，始得認係必要支出。又上開最低生活費用之標準，係照當
    地近1年平均每人消費支出60％，依其基準之家庭收支調查報
    告調查表格式示有關經常性支出之調查項目，其原即包括利
    息支出、食品、衣著、房租及水費、電費、醫療保健、交通
    、娛樂、教育等基本生活需求；因聲請人自陳居住於子女高
    ○○名下名屋（併參卷第92頁建物所有權狀），堪認聲請人客
    觀上應無房屋費用支出，故於計算聲請人個人每月必要生活
    費時，即應自前開已包括聲請人居住費用在內，扣除相當於
    房租支出所佔比例24.36％，俾免重複計列費用，而符公平之
    旨，則依此計算之結果，聲請人每月之必要生活費在不含居
    住費用之情形下，即應為11,890元【計算式：15,719－（15,
    719×24.36%）＝11,890】。
四、綜上所述，以聲請人現每月收入19,681元為其償債能力基準
    ，扣除個人必要生活費11,890元後，餘7,791元，而聲請人
    目前負債總額為803,452元（參債權人清冊），扣除台灣人
    壽保單現金價值36,689元，以聲請人每月所餘按月攤還結果
    ，如不計利息，需約8年【計算式：（803,452－36,689）÷7,
    791÷12＝8】始能清償完畢，如加計利息負擔，其還款年限顯
    然更長，應認其已不能清償債務。此外，聲請人無擔保或無
    優先權之債務總額未逾1,200萬元，且無本條例第6條第3項
    、第8條或第46條各款所定駁回更生聲請之事由存在，則聲
    請人聲請更生為有理由，應予准許，爰命司法事務官進行本
    件更生程序。
五、依本條例第11條第1項、第45條第1項，裁定如主文。
中　　華　　民　　國　　108 　年　　6 　　月　　11　　日
                  民事庭　法　官　沈建興
以上正本係照原本作成。
本裁定不得抗告。
中　　華　　民　　國　　108 　年　　6 　　月　　11　　日
                          書記官  胡美儀